【裁判字號】    91,毒抗,360
【裁判日期】    920108
【裁判案由】    觀察、勒戒
【裁判全文】
臺灣高等法院臺南分院刑事裁定              九十一年度毒抗字第三六號    Ｇ
      抗  告  人  甲  ○  ○
右抗告人因違反毒品危害防治條例案件，不服臺灣臺南地方法院中華民國九十一年十
一月二十六日裁定（九十一年度毒聲字第一九二八號）提起抗告，本院裁定如左：
      主      文
抗告駁回。
      理      由
一、原裁定意旨略以：被告甲○○於民國九十一年七月二十三日或其前二日間內某時
    ，在不詳處所，非法施用第一級毒品海洛因，嗣於九十一年七月二十三日凌晨一
    時三十分許，因被告與其妻楊宜芳在臺南市○○路○段四八四巷九九弄六六號住
    處發生爭吵，為警據報前往處理，楊宜芳向警表示被告疑有施用毒品情形，經警
    將被告攜回警局採尿送驗呈嗎啡陽性反應而查獲，雖被告否認有施用毒品之犯行
    ，惟被告為警查獲時所採集之尿液經送驗結果，確呈嗎啡陽性反應，此有臺南市
    衛生局九十一年八月二十日以（）南市衛驗字第九一０四九七號檢驗成績書一
    份附卷可稽，是被告施用毒品犯行明確，爰依毒品危害防制條例第二十條第一項
    ，聲請裁定將被告送勒戒處所觀察、勒戒等語。
二、經查，抗告人雖矢口有施用海洛因第一級毒品等情事，然其尿液經檢驗結果確有
    呈嗎啡陽性反應，按海洛因係嗎啡經化學合成之半人工合成品，藥（毒）性較低
    於嗎啡，故於施用海洛因之煙毒嫌犯尿液中，可檢出嗎啡煙毒反應。再有關文獻
    報導：海洛因經注射入人體後，約八０％於二十四小時內可自尿中排出，一般而
    言，尿液能否驗出嗎啡陽性反應，與其投與量、投與途徑、採尿時間、個人體質
    及檢驗方法之靈敏度有關，國外曾有文獻報導注射六毫克之海洛因鹽酸鹽，其代
    謝嗎啡之平均可檢出時限約為二十六小時（最低檢出量為三００ＮＧ＼ＭＬ）。
    嗎啡經注射人體後，九０％以上於二十四小時自尿中排出，國外曾有文獻報導注
    射二十毫克之嗎啡硫酸鹽，其嗎啡之平均可檢出時限約為四十五小時（最低檢出
    量三００ＮＧ＼ＭＬ），此亦經行政院衛生署食品檢驗局以八十一年九月八日以
    （八一）藥檢壹字第八一一四八八五號函示在案。縱抗告人否認有施用海洛因毒
    品之犯行，惟抗告人尿液經送驗結果，竟呈嗎啡陽性反應，有臺南市衛生局出具
    之尿液檢驗報告附卷可稽，又本件抗告人之尿液經送臺南市衛生局檢驗，經臺南
    市衛生局以免疫分析法初步篩檢，並經以「ＴＯＸＩ－ＬＡＢ」（薄層色層分析
    法）確認，雖單以免疫分析法檢驗尿液，有可能因交叉反應，而對服用幾種其他
    非煙毒或申基安非他命藥物者之尿液產生偽陽性之結果，然若搭配薄層分析法，
    應可摒除絕大部分之偽陽性問題（法務部調查局八十五年九月二十六日八五發技
    （一）字第八五一一四九五二號函參照），是據前開法務部調查局八十五年九月
    二十六日八五發技（一）字第八五一一四九五二號函，臺南市衛生局所為之尿液
    檢驗報告，應可排除偽陽性反應之可能，是抗告人確有施用第一級毒品海洛因之
    犯行，足堪認定。
三、綜上所述，原裁定法院依毒品危害防制條例第二十條第一項規定，裁定抗告人令
    入戒治處所觀察、勒戒，本院核無不合，抗告人抗告意旨未具理由以實其說，顯
    無理由，應予駁回。
四、據上論斷，依刑事訴訟法第四百十二條，裁定如主文。
中    華    民    國      九十二      年      一      月      八        日
                                  臺灣高等法院臺南分院刑事第四庭
                                      審判長法官  陳    義    仲
                                            法官  楊    子    莊
                                            法官  宋    明    蒼
右正本證明與原本無異。
不得再抗告。
                                      法院書記官  余    素    美
中    華    民    國      九十二      年      一      月      九        日


司法院資訊處製作；財團法人民間司法改革基金會備份。
